臺灣臺北地方法院民事裁定　　　　　　　 96年度抗字第925號
抗　告　人　乙○○
　　　　　　甲○○
相　對　人　戊○○即李天培之.
　　　　　　丁○○即李天培之.
　　　　　　丙○○即李天培之.
上列當事人間拍賣抵押物事件，抗告人對於民國96年10月22日本
院96年度拍字第1167號裁定提起抗告，本院裁定如下：
    主  文
抗告駁回。
抗告費用新臺幣壹仟元由抗告人負擔。
    理  由
一、相對人於原審聲請意旨略以：第三人即抗告人之被繼承人李
    寶玉及第三人李秋男於民國84年3 月4 日向原債權人李天培
    借用新臺幣（下同）360 萬元，並以原裁定附表所示李寶玉
    之不動產（下稱系爭抵押物）設定抵押權供擔保，經登記在
    案。詎清償期屆至後，李寶玉及李秋男未依約履行，而嗣後
    李天培過世，由相對人即李天培妻戊○○及子丙○○、丁○
    ○繼承抵押權並承受債權，乃依民法第八百七十三條規定，
    聲請拍賣系爭抵押物；又李寶玉及李秋男均已死亡，分別由
    其繼承人即相對人甲○○、乙○○繼承等語。
二、抗告意旨略以：原裁定之不動產係抗告人繼承所有，然該抵
    押權並非最高限額抵押權，依抵押權從屬性原則，需有確定
    之債權存在，始得為抵押權設定登記。惟本案相對人行使抵
    押權所持之本票，係訴外人李秋男、李寶玉於84年3 月6 日
    所簽發，即債權成立之日期係於84年3 月4 日設定債權額36
    0 萬元抵押權登記之後，並不屬於抵押權所擔保之範圍，有
    違上述抵押權從屬性原則，為此提起抗告，請求廢棄原裁定
    云云。
三(一)按繼承，因被繼承人死亡而開始；繼承人自繼承開始時，除
    本法另有規定外，承受被繼承人財產上之一切權利、義務。
    但權利、義務專屬於被繼承人本身者，不在此限，民法第一
    一四七條、第一一四八條分別定有明文。本件原債權人李天
    培於89年間死亡，其債權由繼承人即聲請人等人所繼承；而
    本件原抵押人李寶玉於91年11月20日死亡，其所有如附表所
    示之不動產由相對人所繼承，分別有繼承系統表、土地及建
    物登記謄本、戶籍謄本附卷可佐，核先敘明。
  (二)次按抵押權人於債權已屆清償期而未受清償者，得聲請法院
    拍賣抵押物，就其賣得價金而受清償，民法第八百七十三條
    定有明文。且按聲請拍賣抵押物，原屬非訟事件，法院所為
    准許與否之裁定，無確定實體法上法律關係存否之性質，於
    債權及抵押權之存否，並無既判力，故祗須其抵押權已經依
    法登記，且債權已屆清償期而未受清償，法院即應為准許拍
    賣之裁定；而對於此項法律關係有爭執之人，為保護其權利
    ，得提起訴訟，以謀解決，不得僅依抗告程序聲明其有爭執
    ，並據為廢棄准許拍賣抵押物裁定之理由（最高法院94年台
    抗字第270 號裁判要旨參照）。
四、查，相對人主張抗告人以系爭抵押物設定抵押權，向其借款
    360 萬元之事實，業據提出抵押權設定契約書、他項權利證
    明書、土地及建物登記謄本、本票為證（見原審卷第5 至33
    頁、第40頁），揆諸上述三(二)之說明，原審法院依相對人所
    提上開文件證物為形式上審查，裁定准予拍賣系爭抵押物，
    並無不合。至抗告人以相對人所持本票之簽發日84年3 月6
    日，係在84年3 月4 日設定本件抵押權登記後，有違抵押權
    從屬性原則云云，惟按抵押權固為從物權，以其擔保之債權
    存在為發生之要件，而有所謂抵押權成立上（發生上）之從
    屬性；然契約當事人間當仍可以債權之發生為停止條件，或
    約定就將來發生之債權而設定（最高法院94年台上字第112
    號裁判要旨參照）。本件抗告人對系爭抵押權係一般抵押權
    ，登記渠等被繼承人為義務人及債務人，相對人之被繼承人
    則為權利人等情並不爭執；復不否認相對人所提本票乃其等
    被繼承人所簽發，實足認定兩造間確有債權債務關係存在，
    抗告人徒以本票發票日在抵押權設定登記日之後，即謂該債
    權不在抵押權擔保範圍云云，殊嫌率斷，所辯難認可採。況
    其上揭所辯，顯係就抵押權所擔保之債權是否存在有爭執之
    實體爭執事項，揆諸前開說明，應由抗告人另循訴訟途徑以
    謀解決，不得僅依抗告程序聲明其爭執，並據為廢棄准許拍
    賣抵押物裁定之理由，抗告法院亦不得於本件非訟事件程序
    加以審究。綜上，抗告意旨指摘原裁定不當，為無理由，應
    予駁回。
五、本件程序費用確定為裁判費1 千元。
六、據上論結，依非訟事件法第四十六條、第二十一條第二項、
    第二十四條第一項，民事訴訟法第四百九十五條之一第一項
    、第四百四十九條第一項、第七十八條，裁定如主文。
中　　華　　民　　國　　96　　年　　11　　月　  29　  日
                  民事第四庭審判長法　官　劉坤典
                  　　　　　　　  法　官　賴武志
                                  法  官  王幸華
以上正本係照原本作成。
本裁定除以適用法規顯有錯誤為理由，並經本院許可外，不得再
抗告。如提起再抗告，應於收受後10日內委任律師為訴訟代理人
向本院提出再抗告狀。並繳納再抗告費新台幣1,000元。
中　　華　　民　　國　　96　　年　　11　　月　　29　  日
                        　 　　　 書記官　江虹儀
